臺灣南投地方法院刑事判決
110年度訴字第325號
公  訴  人  臺灣南投地方檢察署檢察官  
被      告  林明慶




選任辯護人  王翼升律師（法扶律師）
被      告  PHAM  VAN  NAM（中文名：范文南，越南籍）





上列被告等因違反森林法等案件，經檢察官提起公訴（110年度
偵字第4387號、第5760號），本院判決如下：
    主  文
林明慶犯森林法第五十二條第三項、第一項第一款、第四款、第
六款之竊取森林主產物貴重木罪，累犯，處有期徒刑壹年柒月，
併科罰金新臺幣壹佰伍拾萬元，罰金如易服勞役，以罰金總額與
壹年之日數比例折算。扣案如附表編號1所示之物沒收。又犯轉
讓禁藥罪，處有期徒刑捌月。扣案如附表編號3所示之物沒收。
有期徒刑部分，應執行有期徒刑貳年貳月。
PHAM  VAN  NAM犯森林法第五十二條第三項、第一項第一款、第
四款、第六款之竊取森林主產物貴重木罪，處有期徒刑壹年柒月
，併科罰金新臺幣壹佰伍拾萬元，罰金如易服勞役，以罰金總額
與壹年之日數比例折算。扣案如附表編號2所示之物沒收。又犯
駕駛動力交通工具妨害公務執行罪，處有期徒刑拾月。有期徒刑
部分，應執行有期徒刑貳年肆月，並於刑之執行完畢或赦免後，
驅逐出境。   
    犯罪事實
一、PHAM VAN NAM（越南籍，中文名范文南，下稱范文南，綽號
    「阿仁」）、白牌計程車司機林明慶、真實年籍及姓名不詳之
    成年越南籍人士綽號「阿鈞」、本國人綽號「阿糾」之成年
    人，共同意圖為自己不法之所有，基於結夥二人以上，為搬
    運贓物使用車輛，竊取森林主產物貴重木之犯意聯絡，由范文
    南、「阿糾」、「阿鈞」於民國110年8月9月至同年月16日14
    時間某日某時，至屬於保安林之南投縣仁愛鄉濁水事業區第
    30林班內（下稱被害地點），竊取行政院農業委員會南投林
    區管理處（下稱南投林管處）所管理之紅檜樹瘤15塊（價值
    新臺幣【下同】624,513元，總重102.57公斤），再由范文
    南、「阿糾」聯繫林明慶以每車5,000元之價格載運贓材，林明
    慶聯絡不知情之計程車司機劉樹湳，由林明慶駕駛車牌號碼000-0
    000號自用小客車（下稱甲車）、劉樹湳駕駛車牌號碼000-0000
    號計程車（下稱乙車），於110年8月16日14時許共同至南投縣
    仁愛鄉廬山地區，由「阿糾」、「阿鈞」將竊得之紅檜14塊
    ，以黑色塑膠袋包裝後，放置在甲車後車廂，「阿糾」、「
    阿鈞」搭乘乙車下山，范文南則因迷路，遲至110年8月16日1
    5時許出現，再將竊得之紅檜1塊（裝於黃色塑膠袋內）放上
    甲車後車廂。
二、林明慶知悉甲基安非他命係毒品危害防制條例第2條第2項第
    2款之第二級毒品及藥事法所規範之禁藥，未經許可不得轉
    讓，且知悉范文南有施用甲基安非他命之慣習，可預見范文
    南會自行取用其車內之吸食器（內含甲基安非他命）施用，
    於110年8月16日16時至17時許，在上開與范文南會合地點，
    基於縱使范文南自行拿取甲基安非他命施用，亦不違反其本
    意之犯意，轉讓甲基安非他命予范文南1次（無證據證明數
    量達10公克以上），林明慶亦在車上以同一吸食器施用甲基
    安非他命，施用完畢後，林明慶駛至南投縣仁愛鄉廬山地區
    之雲龍橋時，改由范文南駕駛。
三、范文南、被告林明慶於110年8月16日17時50分許，行經南投縣
    政府警察局仁愛分局前時，適警設站攔查，范文南為避免犯
    行為警發覺，明知江聰仁、江主恩、施汯佑、曾冠珅為執行
    公務之公務員，仍基於駕駛交通工具對依法執行公務之公務
    員施以強暴、損壞公務員職務上掌管物品之犯意，於遭警員
    職務上所掌管之車牌號碼000-0000號警用巡邏車（下稱丙車
    ）攔下，警員包圍甲車後，范文南駕駛甲車往左衝進民宅內
    ，再倒車衝撞警員職務上所掌管之車牌號碼000-0000號偵防車
    （下稱丁車），為警員江聰仁以手槍朝甲車左前輪射擊1槍，
    不慎射中范文南左肩，再朝該車右後輪射擊1槍而射破右後輪輪
    胎，范文南倒車迴轉360度過程中，撞擊丙車左前保險桿、
    丁車前方保險桿及左右兩側保險桿，而損壞丙車、丁車；而
    江主恩、施汯佑、曾冠珅均受有手部之傷害（毀損及傷害部
    分未據告訴），范文南則駕駛甲車搭載林明慶由台14線往埔里
    地區方向行駛，於110年8月16日18時許，駛至南投縣仁愛鄉台
    14線77公里處，因行車不穩撞擊護欄，范文南棄車跳下路旁山谷，林
    明慶則於同日18時23分許為警逮捕，扣得車內紅檜樹瘤15塊
    。范文南逃逸後，於110年8月17日8時20分許在南投縣仁愛
    鄉台14線77.5公里處遭逮捕。
四、案經南投林管處訴由南投縣政府警察局仁愛分局報告臺灣南
    投地方檢察署檢察官偵查起訴。
    理  由
壹、本判決引用被告以外之人於審判外之陳述，業經檢察官、被
    告范文南、林明慶及辯護人同意有證據能力，本院審酌該等
    證據作成之情況，核無違法取證或其他瑕疵，且與待證事實
    具有關聯性，認為作為證據為適當，依刑事訴訟法第159條
    之5第1項規定，均有證據能力。其餘認定犯罪事實之非供述
    證據，查無違反法定程序取得之情，依刑事訴訟法第158條
    之4規定反面解釋，亦具有證據能力。
貳、認定犯罪事實所憑之證據及理由
一、訊據被告林明慶坦承於上開時、地駕駛甲車，由被告范文南
    將竊得之木頭放置在車上後，載送被告范文南下山，以及被
    告范文南在車上吸食其所有之吸食器內甲基安非他命之事實
    ，然矢口否認有何竊取森林主產物貴重木及轉讓禁藥犯行，
    辯稱：我不知道被告范文南竊取之木頭為紅檜，我也沒有主
    動轉讓甲基安非他命予被告范文南，係被告范文南自己拿起
    吸食器施用云云，辯護人為被告林明慶辯護稱：①被告范文
    南將紅檜裝在黑色塑膠袋內，被告林明慶自始未打開塑膠袋
    ，無從知悉袋內之木頭為紅檜；②被告林明慶並未主動轉讓
    甲基安非他命予被告范文南，係見被告范文南自行拿取吸食
    器施用甲基安非他命時，未加以阻止，但被告林明慶並不負
    有防止結果發生之義務，不具有保證人地位，故被告林明慶
    未阻止被告范文南施用甲基安非他命，其「不作為」不成立
    轉讓禁藥罪；③縱被告林明慶轉讓甲基安非他命予被告范文
    南，但被告范文南之尿液檢驗報告呈陰性反應，可見被告范
    文南並未實際施用甲基安非他命，而係將吸食器（連同甲基
    安非他命）分毫未減放回車上之置物架，甲基安非他命之所
    有權並未移轉予被告范文南，自不構成轉讓禁藥罪等語，而
    被告范文南則就上揭犯行均坦承不諱，經查：
　㈠被告范文南與「阿鈞」、「阿糾」，於110年8月9日至同年月
    16日14時許間，前往被害地點竊取紅檜樹瘤15塊後，徒步至
    仁愛鄉廬山地區某處，將該等紅檜放置在被告林明慶車輛之
    後車廂內，由劉樹湳駕車先載送「阿鈞」、「阿糾」下山，
    被告范文南則因迷路遲而出現，將其裝有紅檜樹瘤1塊之黃
    色塑膠袋放置在被告林明慶後車廂，再由被告林明慶載送下
    山，途中，被告林明慶、范文南在車上施用被告林明慶所有
    之吸食器內之第二級毒品甲基安非他命1次，嗣被告2人見警
    攔查，被告范文南因拒捕而駕駛甲車衝撞警用偵防車，之後
    被告林明慶、范文南仍為警逮捕，被告范文南並於警追捕過
    程中左側肩膀中彈受傷送醫，此為被告林明慶、范文南坦認
    不諱，核與證人即同案被告范文南於警詢、偵訊及本院審理
    中證述（見110偵4387號卷㈠第57至61頁、第120至124頁、11
    0聲羈63號卷第16至18頁、投仁警偵0000000000號卷第4至5
    頁、110偵聲99號卷第14頁、110訴325號卷㈠第60頁、第203
    頁、第265至277頁、110訴325號卷㈡第82至110頁）、被告林
    明慶於警詢及偵訊中之證述（見投仁警偵0000000000號卷第
    9頁、第12至17頁、110偵4387號卷㈠第28至33頁、第163至16
    4頁、投仁警偵第0000000000號卷第1至2頁、110偵4387號卷
    ㈡第73至74頁）互核相符，並有自願受搜索同意書、南投縣
    政府警察局仁愛分局扣押筆錄、扣押物品目錄表、扣押物品
    收據各2份、南投縣政府警察局仁愛分局贓物認領保管單1份
    、警方追捕被告林明慶、范文南之GOOGLE路線圖1份、警方
    攔截圍捕照片5張、甲車、丙車及丁車之損害照片10張（見
    投仁警偵0000000000號卷第24至35頁、第36頁正反、第37頁
    正反、第38頁正反、第39至40頁、110偵4387號卷㈠第16-17
    頁、第70至75頁）、扣案如附表所示物品照片5張（見投仁
    警偵0000000000號卷第42至43頁、110偵4387號卷㈠第11、12
    、14頁）、竊得之紅檜秤重照片15張（見投仁警偵00000000
    00號卷第44、46至52頁）、臺中榮民總醫院埔里分院診斷證
    明書1份、南投縣政府警察局仁愛分局毒品案件委託鑑驗尿
    液代號與真實姓名對照表1份（被告林明慶部分）、南投縣
    政府警察局勘察採證同意書1份（被告林明慶同意採尿部分
    ）、中山醫學大學附設醫院檢驗科藥物檢測中心尿液檢驗報
    告1份（被告林明慶部分）、南投縣政府警察局仁愛分局採
    證(尿液)同意書1份（被告范文南部分）、南投縣政府警察
    局仁愛分局毒品案件委託鑑驗尿液代號與真實姓名對照表1
    份（被告范文南部分）、中國醫藥大學附設醫院診斷證明書
    、出院照護摘要各1份、南投縣政府警察局勘察採證同意書3
    份、被告林明慶小客車借車合約1份、贓物交易地點照片3張
    、被告范文南之住○○○0○○○○○○○○○0○○○○○○○○○○○○○○○○○○○○○0
    ○○○○○○○○○○○○○0○○○○○○○○○○○○○○○○區○○○○○○○0000000000號
    函暨森林被害告訴書、國有林產物處分價金查定書、總售價
    計算-B式、查獲竊取森林主產物材積表各1份、竊得紅檜照
    片32張、甲車於110年8月16日車行軌跡紀錄1份（見投仁警
    偵0000000000號卷第56頁、第59至60頁、投仁警偵00000000
    00號卷第38頁、110偵4387號卷㈠第77至78頁、第106頁、109
    頁、110頁、183頁、220頁至222頁、230頁、110偵4387號卷
    ㈡第2頁、4至14頁、第15至22頁反面、第24至37頁、第156至
    157頁）、乙車於110年8月16日車行軌跡紀錄1份、行車紀錄
    器畫面擷圖4張、車輛詳細資料報表1份（見110偵4387號卷㈡
    第38至39頁、第40至47頁、第51頁）、南投縣政府警察局投
    警刑科偵字第1100049646號函暨數位證物勘查報告2份（附
    表編號1所示之物）、南投縣政府警察局仁愛分局投仁警偵
    字第1100012986號函暨刑案現場勘查報告2份、刑案現場證
    物清單1份、內政部警政署刑事警察局刑紋字第1100091818
    號鑑定書、第0000000000號鑑定書各1份、送鑑物照片外包
    裝袋照片2張、證物袋照片2張、被告林明慶扣案物品照片1
    張、行政院農業委員會林務局南投林區管理處投政字第1114
    210123號函暨本案盜伐相關位置圖1份、中山醫學大學附設
    醫院檢驗科藥物檢測中心尿液檢驗報告1份（被告范文南部
    分）、衛生福利部草屯療養院草療檢字第1110003713號函暨
    衛生福利部草屯療養院草療鑑字第1110300592號鑑驗書1份
    附卷可查(見110偵4387號卷㈡第59至71頁、第91至152頁、第
    153至155頁、第158至161頁、第163至166頁、110訴325號卷
    ㈠第167至169頁、第171至173頁、第175頁、第193至195頁、
    第326頁、第347至349頁)，且有扣案附表所示之物可證，此
    部分事實可以認定。
　㈡被告林明慶雖否認主觀上知悉被告范文南等人竊取之木材為
    貴重木，但：①被告林明慶於審理中自承載送木頭可獲得車
    資5,000元，其自行聯絡劉樹湳至廬山地區載運被告范文南
    、「阿鈞」及「阿糾」，並答應自其獲得之車資中給劉樹湳
    2,500元等語（見110訴325號卷㈡第106至107頁）；於偵查中
    供稱：我看見「阿仁」的2個朋友（指「阿鈞」、「阿糾」
    ）下山，我打開後車廂後，他們就將黑色塑膠袋放到我的後
    車廂，放好後他們本來要上我的車子，我對他們比另外一台
    車，他們就上了劉樹湳的車先行下山等語（見110偵4387號
    卷㈠第28至33頁），是被告林明慶自始知悉要採取「人」、
    「贓材」分開載送之運送模式，並有計畫性地找來劉樹湳幫
    忙載送被告范文南、「阿鈞」、「阿糾」下山，由其載送木
    頭下山，此與向來竊取森林主產物貴重木之犯罪模式相符；
    被告林明慶雖供稱係領取正常車資，卻願意自掏腰包將車資
    一半付予劉樹湳，已不合於一般計程車司機透過載運人、物
    賺取車資之行為；②被告林明慶自臺中市大里區前往廬山地
    區接送被告范文南等人，車程遙遠，且原訂時間被告范文南
    並未出現，由劉樹湳先載送「阿鈞」、「阿糾」下山，被告
    林明慶則在該處等待被告范文南近1小時，始與被告范文南
    會合，依此被告林明慶應知悉被告范文南並非位於會合點附
    近，而係離會合點有相當一段距離之地方，且廬山地區位於
    山區，可見被告林明慶知悉被告范文南位在深山，被告范文
    南才需花費近1小時之時間到達會合點，再者，依計程車司
    機載客格外重視時間，多會以最短路徑、最短時間載客至下
    車處，以爭取載送更多客人，但被告林明慶稱其並未額外收
    取車資，卻願意花費如此長之時間開車上山，又在現場等候
    近1小時待被告范文南出現，其行為不符合一般載送客人賺
    取車資之行為。③是從被告林明慶上開客觀行為，可以證明
    若被告林明慶等人上山竊取之木頭並非有價值之貴重木材，
    當不會耗費「時間」與「金錢」僅為載送不具有價值之木頭
    ，可信被告林明慶主觀上對於竊取之木頭係有價值之貴重木
    者，有所知悉。又警方於甲車內前座查獲裝有紅檜1塊之黑
    色背包1個，經被告林明慶於偵查及審理中均供稱：被告范
    文南當時從樹叢走出來，身上背一包隨身包包，他上副駕駛
    座後，從他包包內拿出1塊木頭要送給我，我問他為何有這
    個，他說是撿到的，當時我在開車他就把木頭放到我包包內
    等語（見110偵4387號卷㈠第31頁、110訴325號卷㈠第276頁）
    ，若被告林明慶所述為真，在被告范文南放入木頭時，被告
    林明慶可以看見此為紅檜，足以證明被告林明慶知悉被告范
    文南等人竊取者為貴重木之紅檜。
　㈢毒品危害防制條例第8條之轉讓毒品以及藥事法第83條第1項
    之轉讓禁藥罪，所謂「轉讓」係指基於移轉所有權之目的將
    毒品或禁藥交付予受讓者。又行為人對於構成犯罪之事實，
    預見其發生而其發生並不違背其本意者，以故意論，刑法第
    13條第2項定有明文。證人即同案被告范文南於偵訊及審理
    中證述：我於110年8月16日16、17時許，我跟被告林明慶會
    合後，他給我一個瓶子，裡面裝水，也有玻璃管，毒品放在
    玻璃吸食器內點燃後吸食煙霧方式施用，被告林明慶請我吸
    ，沒有向我收錢，我係以附表編號3所示之玻璃吸食器吸食
    ，該吸食器係被告林明慶所有，他也有拿來吸，我們嘴巴都
    有碰到長長的管子等語（見110偵4387號卷㈠第123頁、110訴
    325號卷㈠第271頁），雖與被告林明慶於警詢中及審理中供
    稱：當天我在車上吸食甲基安非他命後，將吸食器放置在車
    前置物箱上，被告范文南上車後沒有問我，就自然地將吸食
    器拿起來施用等語（見投仁警偵第0000000000號卷第2頁、1
    10訴325號卷㈡第107頁），關於被告林明慶是否主動給予被
    告范文南吸食器乙節雖略有不同，然被告林明慶、范文南在
    同一時間施用甲基安非他命，車子內部為密閉空間，且其等
    係以點火燒烤吸食所產生煙霧之方式，施用甲基安非他命，
    施用時間並非短暫，被告范文南縱使自己拿取含有甲基安非
    他命之吸食器施用，被告林明慶倘無轉讓之意思，隨時可阻
    止被告范文南，但被告林明慶並未阻止被告范文南，反與被
    告范文南一同於車內施用甲基安非他命，而被告林明慶於11
    0年8月17日9時15分許經警採驗其尿液，呈甲基安非他命陽
    性反應，有南投縣政府警察局勘察採證同意書、中山醫學大
    學附設醫院檢驗科藥物檢測中心尿液檢驗報告各1份（見投
    仁警偵第0000000000號卷第60頁、投仁警偵第0000000000號
    卷第38頁）附卷可查，顯見被告林明慶對於被告范文南拿取
    其吸食器施用甲基安非他命乙節不並違背其本意。再依被告
    林明慶於警詢中供稱：本案前曾於110年8月8日前往被告范
    文南住處，桌上擺放第二級毒品甲基安非他命，我便自己拿
    起來吸食，被告范文南也一同過來吸食等語（見投仁警偵第
    0000000000號卷第2頁），被告林明慶於本案之前已知悉被
    告范文南有施用甲基安非他命之慣習，並曾自行拿取被告范
    文南含有甲基安非他命之吸食器施用，自可預見其將含有甲
    基安非他命之吸食器放置在車前置物箱，被告范文南會自行
    拿取施用。依此，被告林明慶可預見被告范文南會自行拿取
    車內含有甲基安非他命之吸食器施用，而該結果之發生，並
    不違背被告林明慶之意思，足認被告林明慶具有轉讓禁藥之
    不確定故意。
　㈣被告林明慶及辯護人雖以前開情詞為辯，然被告林明慶基於
    不確定故意轉讓甲基安非他命，屬以積極作為而違反犯罪之
    作為犯，業據認定如前，辯護人主張被告林明慶係轉讓禁藥
    之不作為犯，並無可採。另被告范文南於警詢、偵訊及審理
    中始終坦承於本案事發時，在被告林明慶車上施用甲基安非
    他命1次，核與被告林明慶所述相符，被告范文南為警攔查
    時，為躲避查緝而駕車衝撞警車，經警開槍嚇止不慎射擊左
    肩，於110年8月17日8時20分許遭逮捕後送醫救治，於110年
    8月21日採集尿液送驗，呈甲基安非他命陰性反應，有中山
    醫學大學附設醫院檢驗科藥物檢測中心尿液檢驗報告1份（
    見110訴325號卷㈠第326頁）附卷可查，其驗尿時間距施用時
    之110年8月16日16時至17時許，已過96小時，無法驗出，乃
    屬正常，此為法院辦理毒品案件職務上所知悉事項，被告林
    明慶轉讓甲基安非他命予被告范文南，並在車上一同施用甲
    基安非他命之事實已認定如前，被告范文南之尿液報告無從
    作為被告林明慶有利之認定。
二、綜上所述，被告林明慶上開所辯屬臨訟卸責之詞，辯護人辯
    解亦無理由，本案事證明確，被告林明慶、范文南上揭犯行
    均可認定，應依法論科。
參、論罪科刑
一、甲基安非他命係毒品危害防制條例第2條第2項第2款所規定 
     之第二級毒品，又包含甲基安非他命在內之安非他命類藥
    品，前經行政院衛生署（現改制為行政院衛生福利部）明令
    公告屬於藥事法第22條第1項第1款之禁藥。而行為人轉讓甲
    基安非他命（未達法定應加重其刑之一定數量）予成年男子
    ，同時該當藥事法第83條第1項轉讓禁藥罪及毒品危害防制
    條例第8條第2項轉讓第二級毒品罪之構成要件，應依重法優
    於輕法之原則，擇較重之轉讓禁藥罪論處（參照最高法院10
    9年度台上大字第1089號刑事大法庭裁定）。被告林明慶轉
    讓甲基安非他命予被告范文南，其行為同時觸犯藥事法第83
    條第1項轉讓禁藥罪及毒品危害防制條例第8條第2項轉讓第
    二級毒品罪，依上開大法庭裁定意旨，應擇較重之轉讓禁藥
    罪論處。
二、紅檜為行政院農業委員會於104年7月10日農林務字第104174
    1162號公告「森林法第五十二條第四項所定貴重木之樹種」
    中所定之貴重木。被告范文南、「阿鈞」、「阿糾」共同前
    往濁水溪事業區第30林班竊取紅檜，該被害地點為水源涵養
    保安林，有行政院農業委員會林務局南投林區管理處投政字
    第1104212074號函檢附之森林被害告訴書1份（見110偵4387
    號卷㈡第10至11頁）附卷可憑。核被告林明慶所為，係犯森
    林法第52條第3項、第1項第1款、第4款、第6款之竊取森林
    主產物貴重木罪，及藥事法第83條第1項之轉讓禁藥罪。核
    被告范文南所為，係犯森林法第52條第3項、第1項第1款、
    第4款、第6款之竊取森林主產物貴重木罪，及刑法第135條
    第3項第1款之駕駛動力交通工具妨害公務執行罪、同法第13
    8條之損壞公務員職務上掌管之物品罪。公訴意旨雖未論及
    本案紅檜之被害地點為保安林，然此屬同一罪名之不同加重
    事由，無須變更起訴法條。
三、被告林明慶、范文南、「阿鈞」及「阿糾」間，就上開竊取
    森林主產物貴重木罪，有犯意聯絡及行為分擔，為共同正犯
    。又結夥者，為必要之共同正犯，主文無須再諭知「共同」
    二字。
四、被告范文南以一行為同時觸犯駕駛動力交通工具妨害公務執
    行罪、損壞公務員職務上掌管之物品罪，為一行為觸犯數罪
    名之想像競合犯，應依刑法第55條規定，從一重之駕駛動力
    交通工具妨害公務執行罪論處。
五、被告林明慶上開所為，犯意各別、行為互殊，應分論併罰。
    被告范文南上開所為，犯意各別，行為互殊，應分論併罰。
六、刑之加重減輕：
　㈠被告林明慶、被告范文南共同竊取之紅檜為貴重木，應依森
    林法第52條第3項規定加重其刑。
　㈡被告林明慶於106年間因竊盜案件，經臺灣臺中地方法院以10
    6年度易字第981號判決判處有期徒刑5月，經上訴後由臺灣
    高等法院臺中分院駁回上訴確定，於106年9月4日易科罰金
    執行完畢，有臺灣高等法院被告前案紀錄表在卷可參，被告
    於徒刑執行完畢後，5 年以內故意再犯本案有期徒刑以上之
    罪，為累犯，且被告林明慶所犯竊盜，係侵害他人財產權法
    益，與本案竊取國家珍貴木材，所侵害者為國家財產法益，
    均屬財產犯罪，且本案尤侵害國土森林資源，危害更甚，參
    酌司法院釋字第775號解釋，予以累犯加重並無侵害其人身
    自由過苛而有何罪刑不相當之虞，爰依刑法第47條第1項規
    定加重其刑，並依法遞加重之。至轉讓禁藥部分，雖同屬累
    犯，但與前案竊盜犯行罪質不同，難認有何特別惡性或主觀
    上刑罰反應力薄弱而有應加重其刑之必要，爰不依累犯規定
    加重其刑。
　㈢行為人轉讓同屬禁藥之第二級毒品甲基安非他命，雖應擇較
    重之轉讓禁藥罪論處，然若符合毒品條例第17條第2項規定
    之要件，仍應適用該條項規定減輕其刑（最高法院110年度
    台上字第552號刑事判決參照）。被告林明慶雖坦承被告范
    文南持其所有、放置在車內之吸食器（含有甲基安非他命）
    施用，但供稱：我沒有給他，他自己拿起來的，我放在車子
    的中央扶手，我也沒有阻止他，他吸兩下就放在旁邊，我要
    阻止他也來不及；轉讓禁藥我不認罪等語（見110訴325號卷
    ㈡第107至108頁），可認被告林明慶係對「轉讓」禁藥之構
    成要件行為否認之答辯，未於歷次審判中均自白，無從依毒
    品危害防制條例第17條第2項規定減輕其刑。
　㈣森林法第50條及第52條所列刑事案件之被告或犯罪嫌疑人，
    於偵查中供述與該案案情有重要關係之待證事項或其他正犯
    或共犯之犯罪事證，因而使檢察官得以追訴該案之其他正犯
    或共犯者，以經檢察官事先同意者為限，就其因供述所涉之
    犯罪，減輕或免除其刑，森林法第52條第6項定有明文。被
    告林明慶於偵查中供出莊○等人收受外籍移工竊取木頭之地
    點，經警方於110年12月13日執行搜索，查獲莊○等人故買、
    媒介245公斤扁柏贓物之事實，但並非本案之正犯或共犯，
    至被告林明慶於本院準備程序所稱要供出之外籍移工共犯部
    分，經臺灣南投地方檢察署分案追查後，因被告林明慶未再
    提供相關資料，致未能查獲本案相關之正犯或共犯，有臺灣
    南投地方檢察署投檢云賢110偵6869字第1119004729號函、
    臺灣南投地方檢察署投檢云賢110偵4387字第1119010738號
    函各1份（見110訴325號卷㈠第327、463頁）附卷可查，是並
    未因被告林明慶於偵查中之供述而查獲本案之正犯或共犯，
    無從依森林法第52條第6項規定減輕或免除其刑。
七、審酌國家森林具有涵養國土，孕育自然生物之效，對自然生
    態與環境保護有重大意義，且生長歷程甚久，破壞後之復育
    工程非易，被告范文南為逃逸之外籍移工，非法在臺居留期
    間，為賺取財物，恣意在我國國有林地內，竊取我國森林木
    材，侵害我國森林保育及國土保安；被告林明慶法治觀念不
    足，竟聯繫其他計程車司機載送共犯下山後，再自行駕車載
    運被告范文南及竊得之紅檜贓材下山，共同竊取國家重要森
    林資源，於為警執行攔查勤務時，被告范文南又駕車妨害員
    警執行職務，致警用車輛受損，警員受有傷害，輕蔑我國公
    權力，其2人所為均應嚴加非難，被告林明慶自陳國中畢業
    之智識程度，從事粗工、白牌計程車司機，經濟貧困，其父
    親罹患癌症，母親不良於行，有亞洲大學附屬醫院診斷證明
    書3份、臺中市大里區低收入戶證明書、中國醫藥大學附設
    醫院診斷證明書、被告林明慶之戶籍謄本各1份（見110訴32
    5號卷㈠第207至212、213至215、217至219頁）附卷可查，家
    中尚有均在就學中之兒女之生活狀況，被告林明慶雖僅承認
    部分犯行，但於本院準備程序中，向檢察官供出非本案之違
    反森林法正犯或共犯，協助檢察官查獲其他犯罪人，檢察官
    以此請求作為量刑參考，有上開臺灣南投地方檢察署來函（
    見110訴325號卷㈠第463頁）可查，其態度尚可；被告范文南
    坦承全部犯行，自陳高中畢業之智識程度、之前在公司上班
    、經濟勉持，家中有父母之生活狀況等一切情狀，分別量處
    如主文所示之刑（罰金後述），並就被告林明慶、被告范文
    南各自所宣告之刑定應執行之刑。
八、併科罰金部分之說明：犯第50條第1項、第2項之罪而有下列
    情形之一者，處1年以上7年以下有期徒刑，併科新臺幣100
    萬元以上2,000萬元以下罰金：四、結夥二人以上或僱使他
    人犯之。第一項森林主產物為貴重木者，加重其刑至二分之
    一，森林法第52條第1項第4款、第3項定有明文。參酌本案
    被告林明慶、范文南、「阿鈞」及「阿糾」共同竊取之紅檜
    山價為624,513元，及被告林明慶、范文南之犯罪情節，併
    科被告林明慶、范文南罰金分別為150萬元，上開罰金總額
    縱以最高之折算標準即3,000元折算勞役1日，亦已逾1年之
    日數，應依刑法第42條第5項規定，併諭知如易服勞役，以
    罰金總額與1年之日數比例折算。
九、沒收
　㈠附表編號1、2所示之物，分別為被告林明慶、范文南所有，
    供竊取森林主產物貴重木時聯繫接送之用，業據被告林明慶
    、范文南供述明確，應依森林法第52條第5項規定宣告沒收
    。
　㈡附表編號3所示之物，為被告林明慶所有，供轉讓第二級毒品
    甲基安非他命予被告范文南所用，業據被告林明慶、范文南
    供述明確，應依刑法第38條第2項前段規定宣告沒收。
　㈢被告林明慶、范文南竊得之紅檜15塊，均已發還南投林管處
    保管，有贓物認領保管單1份（見投仁警偵第0000000000號
    卷第33至34頁）在卷可參，足認犯罪所得已實際合法發還被
    害人，依刑法第38條之1第5項規定，不予宣告沒收或追徵。
　㈣森林法第52條第5項規定，對於供犯罪所用之物，不問屬於犯
    罪行為人與否均沒收，採絕對義務沒收主義，為刑法沒收章
    之特別規定，固應優先適用，但應參酌憲法上正當法律程序
    及比例原則，不論可能沒收之物係犯罪行為人所有或第三人
    所有、不分沒收標的為原客體或追徵其替代價額，均有刑法
    第38條之2第2項過苛條款之調節適用，始合乎沒收新制之立
    法體例及精神。甲車係案外人陳晉揚向莊雅芬購買，為陳晉
    揚所有（尚未過戶為車主），有110年8月14日汽車委賣合約
    書1份（見110偵4387號卷㈠第230頁）附卷可證，雖係陳晉揚
    借用予被告林明慶，由被告林明慶供載運被告范文南及紅檜
    贓材所用之物，惟被告林明慶並未告知陳晉揚真實用途，且
    以自己租用之另一台車與陳晉揚交換使用，此據被告林明慶
    供述及陳晉揚證述（見110偵4387號卷㈠第30頁、第163至164
    頁、第226至228頁）明確，可認陳晉揚對該車作為載運贓材
    之用並不知情，若予以沒收，有過苛之虞，爰依刑法第38條
    之2第2項規定，就該車（含車用充電器、鑰匙）不予宣告沒
    收。
　㈤被告林明慶供稱尚未領得車資5,000元，卷內復無證據證明被
    告林明慶已領有車資，無從沒收犯罪所得。
十、驅逐出境部分
　  按外國人受有期徒刑以上刑之宣告者，得於刑之執行完畢或
    赦免後，驅逐出境，為刑法第95條所明定。被告范文南為越
    南籍人士，為逃逸之外籍移工，有居留外僑動態管理系統資
    料查詢結果、個別查詢資料各1份（見投仁警偵0000000000
    號卷第67至68頁）附卷可查，其於非法在臺期間，為本案犯
    行而受有期徒刑以上刑之宣告，破壞我國自然生態、森林資
    源之維護，又為躲避查緝，以動力車輛妨害警員公務之執行
    ，被告范文南法治觀念偏差，對於我國社會秩序及國土保育
    危害甚大，不適宜繼續在我國居住，爰依上開規定，諭知被
    告范文南應於刑之執行完畢或赦免後，驅逐出境。
據上論斷，應依刑事訴訟法第299條第1項前段，判決如主文。
本案經檢察官李英霆提起公訴，檢察官黃淑美到庭執行職務。
中　　華　　民　　國　　111 　年　　8 　　月　　30　　日
　　　　　　　　　刑事第三庭  審判長法　官  何玉鳳
　　　　　　　　　                  法  官  吳宗育
　　　　　　　　　                  法  官　顏代容
以上正本與原本無異。
如不服本判決應於收受送達後20日內向本院提出上訴書狀，並應
敘述具體理由；其未敘述上訴理由者，應於上訴期間屆滿後20日
內向本院補提理由書（均須按他造當事人之人數附繕本）「切勿
逕送上級法院」。
告訴人或被害人如對於本判決不服者，應具備理由請求檢察官上
訴，其上訴期間之計算係以檢察官收受判決正本之日期為準。
                                   書記官  廖佳慧
中　　華　　民　　國　　111 　年　　8 　　月　　31　　日
附錄論罪科刑法條全文
森林法第52條
犯第50條第1項、第2項之罪而有下列情形之一者，處1年以上7年
以下有期徒刑，併科新臺幣1百萬元以上2千萬元以下罰金：
一、於保安林犯之。
二、依機關之委託或其他契約，有保護森林義務之人犯之。
三、於行使林產物採取權時犯之。
四、結夥二人以上或僱使他人犯之。
五、以贓物為原料，製造木炭、松節油、其他物品或培植菇類。
六、為搬運贓物，使用牲口、船舶、車輛，或有搬運造材之設備
    。
七、掘採、毀壞、燒燬或隱蔽根株，以圖罪跡之湮滅。
八、以贓物燃料，使用於礦物之採取，精製石灰、磚、瓦或其他
    物品之製造。
九、以砍伐、鋸切、挖掘或其他方式，破壞生立木之生長。
前項未遂犯罰之。
第1項森林主產物為貴重木者，加重其刑至二分之一。
前項貴重木之樹種，指具高經濟或生態價值，並經中央主管機關
公告之樹種。
犯本條之罪者，其供犯罪所用、犯罪預備之物或犯罪所生之物，
不問屬於犯罪行為人與否，沒收之。
第50條及本條所列刑事案件之被告或犯罪嫌疑人，於偵查中供述
與該案案情有重要關係之待證事項或其他正犯或共犯之犯罪事證
，因而使檢察官得以追訴該案之其他正犯或共犯者，以經檢察官
事先同意者為限，就其因供述所涉之犯罪，減輕或免除其刑。
藥事法第83條
明知為偽藥或禁藥，而販賣、供應、調劑、運送、寄藏、牙保、
轉讓或意圖販賣而陳列者，處7年以下有期徒刑，得併科新臺幣5
千萬元以下罰金。
犯前項之罪，因而致人於死者，處7年以上有期徒刑，得併科新
臺幣1億元以下罰金；致重傷者，處3年以上12年以下有期徒刑，
得併科新臺幣7千5百萬元以下罰金。
因過失犯第1項之罪者，處2年以下有期徒刑、拘役或科新臺幣5
百萬元以下罰金。
第1項之未遂犯罰之。
中華民國刑法第135條
對於公務員依法執行職務時，施強暴脅迫者，處3年以下有期徒
刑、拘役或30萬元以下罰金。
意圖使公務員執行一定之職務或妨害其依法執行一定之職務或使
公務員辭職，而施強暴脅迫者，亦同。
犯前二項之罪而有下列情形之一者，處6月以上5年以下有期徒刑
：
一、以駕駛動力交通工具犯之。
二、意圖供行使之用而攜帶兇器或其他危險物品犯之。
犯前三項之罪，因而致公務員於死者，處無期徒刑或7年以上有
期徒刑；致重傷者，處3年以上10年以下有期徒刑。
中華民國刑法第138條
（妨害職務上掌管之文書物品罪）
毀棄、損壞或隱匿公務員職務上掌管或委託第三人掌管之文書、
圖畫、物品，或致令不堪用者，處5年以下有期徒刑。
附表
編號 扣案物品 數量 所有人 1 OPPO手機 1支 林明慶 2 Samsung手機 1支 范文南 3 玻璃吸食器 （投仁警偵0000000000號卷第42頁瓶身編號9） 1組 林明慶